最高法院刑事判決　　　　　　九十六年度台上字第四三五九號
上　訴　人　甲○○
選任辯護人　劉衡慶律師
　　　　　　林曜辰律師
　　　　　　方伯勳律師
上列上訴人因常業詐欺等罪案件，不服台灣高等法院台中分院中
華民國九十五年八月二十九日第二審判決（九十五年度上訴字第
六０四、六０五號，起訴案號：台灣台中地方法院檢察署九十四
年度偵字第一一五三九、一一九一六、一一九六三、一三三三四
號），提起上訴，本院判決如下：
    主  文
上訴駁回。
    理  由
壹、常業詐欺部分：
按刑事訴訟法第三百七十七條規定，上訴於第三審法院，非以判
決違背法令為理由，不得為之。是提起第三審上訴，應以原判決
違背法令為理由，係屬法定要件。如果上訴理由書狀並未依據卷
內訴訟資料，具體指摘原判決不適用何種法則或如何適用不當，
或所指摘原判決違法情事，顯與法律規定得為第三審上訴理由之
違法情形，不相適合時，均應認其上訴為違背法律上之程式，予
以駁回。本件上訴意旨略稱：(1)、上訴人與共同被告廖峻毅有同
居事實上配偶之關係，二人生下一兒一女，共同被告林辰學係上
訴人之胞弟，另一共同被告張慧如則係林辰學之同居人，上訴人
於民國九十三年十二月九日在基隆生下長女，隨即在台北縣坐月
子，十二月底返回花蓮縣娘家長期休養，並於九十四年七月二十
日至台中市澄清醫院住院開刀割除肌胎瘤，原判決認定上訴人自
九十三年九月間起至九十四年七月間止，在詐欺集團擔任車手，
然上訴人除正處於懷胎七個月狀態，又須照顧另一九個月大長子
及上述情況，實無法擔任車手從事詐騙行為。(2)、原判決認定上
訴人參與共同詐欺犯行，無非係依據共同被告（共犯）林辰學、
張慧如、劉忠勝三人之自白，但林辰學或稱上訴人非詐欺集團之
成員，或稱上訴人在家看小孩，所領之款項是否是贓款；張慧如
警詢初供並未稱上訴人係共犯，或稱有無參與伊不知情，於原審
並稱未加入犯罪集團；劉忠勝或稱不知道，不能確定上訴人是否
涉案，或稱係聽林辰學說過（擔任車手去領錢），或稱沒看過上
訴人作車手行為；顯見渠三人供述顯有重大瑕疵，且並無補強證
據，原判決竟採認渠等三人之自白，顯然違背刑事訴訟法第一百
五十六條第二項之規定及證據法則云云。
惟查原判決認定上訴人與廖峻毅、林辰學與常居大陸之綽號排骨
、阿文、小林、陳仔之不詳姓名年籍成年人，共組詐欺集團，亦
分別僱用周信志、劉忠勝、張慧如等人同樣擔任車手，而基於以
犯詐欺取財罪為業之共同犯意聯絡，於九十三年九月間起至同年
七月間止，由廖峻毅、林辰學聯繫大陸不詳姓名之成年共犯，分
別實施如原判決附表（下稱附表）一所示之詐騙手法，致被害人
陷於錯誤，匯款至附表一所示之人頭帳戶內，即由林辰學、上訴
人、張慧如、周信志、劉忠勝等車手負責提領，而得手新台幣（
下同）一千萬元以上，除將部分得手之贓款匯給大陸之共犯，廖
峻毅、上訴人按其領取贓款金額一定比例獲取不法利益；至林辰
學、張慧如等車手則按月向廖峻毅、上訴人領取薪水，嗣為警方
於九十四年七月二十七日十時十分許，在台中市○○路一三六號
查獲上訴人、廖峻毅等情，因而撤銷第一審關於上訴人部分之判
決，改判論處上訴人共同以犯意圖為自己不法之所有，以詐術使
人將本人之物交付之罪為常業罪刑，係依憑證人林辰學、張慧如
、劉忠勝之證詞、被害人伍祖森等之供述、郵政國內匯款執據、
台灣銀行匯出匯款用紙影本、新竹東門郵局張雄威帳戶之開戶資
料影本及客戶歷史交易清單影本等證據，為論處上訴人罪刑之依
據，並敘明上訴人確有共組該詐欺與恐嚇取財集團，亦擔任俗稱
車手之工作，為共同被告即其弟林辰學與張慧如多次親眼目睹，
張慧如並將多數領得之贓款交給上訴人，上訴人亦曾指示張慧如
將提領所得之贓款匯往大陸，及張慧如係向上訴人領取薪水等情
節，業據證人林辰學、張慧如結證明確，且通觀全卷，證人林辰
學、張慧如與上訴人並無任何嫌隙，林辰學係上訴人之胞弟，張
慧如與林辰學又有同居關係，存有特殊親誼，斷不可能無端設詞
反噬至親，渠等證詞適合採為判斷本件事實之基礎等理由綦詳，
對證人廖峻毅之證詞、林辰學、張慧如嗣後證詞如何不足採為有
利上訴人之證據，已逐一加以指駁說明，經核與卷證資料尚無不
符。且查：被告之自白固不得作為認定犯罪之唯一證據，而須以
補強證據證明其確與事實相符，然茲所謂之補強證據，並非以證
明犯罪構成要件之全部事實為必要，倘其得以佐證自白之犯罪非
屬虛構，能予保障所自白事實之真實性，即已充分（本院七十三
年台上字第五六三八號判例參照）。原判決已採證被害人伍祖森
等之供述、渠等受騙匯款之單據、人頭帳戶相關資料等證據，資
為共同被告張慧如、林辰學之自白之補強證據，並說明張慧如、
林辰學與上訴人間關係密切，認渠等供述為可採，經核與經驗法
則、論理法則亦無違背。又上訴人所參與提領贓款，發給薪水，
指示匯款等犯罪情節，縱使休養期間或須兼帶小孩並非不能勝任
，尚難據此即認原判決採信張慧如之證詞有所違誤，其餘上訴意
旨係對原審已調查明確並於判決內論駁或說明之事項，徒憑己見
重為事實之爭辯，或任意指摘，顯與法律規定得為第三審上訴理
由之違法情形不相適合。綜上說明，應認本件上訴違背法律上之
程式，予以駁回。
貳、恐嚇取財部分：
按刑事訴訟法第三百七十六條所列各罪之案件，經第二審判決者
，不得上訴於第三審法院，法有明文。本件上訴人因恐嚇取財案
件，經原審依刑法第三百四十六條第一項論處罪刑，查該部分屬
刑事訴訟法第三百七十六條第六款之案件，依首開說明，既經第
二審判決，自不得上訴於第三審法院，上訴人竟對上開部分一併
提起上訴，顯為法所不許，此部分上訴為不合法，應予駁回。
據上論結，應依刑事訴訟法第三百九十五條前段，判決如主文。
中　　華　　民　　國　九十六　年　　八　　月　　九　　日
                      最高法院刑事第六庭
                          審判長法官  呂　潮　澤
                                法官  吳　昆　仁
                                法官  孫　增　同
                                法官  趙　文　淵
                                法官  吳　　　燦
      本件正本證明與原本無異
                                      書  記  官
中　　華　　民　　國　九十六　年　　八　　月　 十六 　日
                                                      Ｋ
